臺灣高等法院刑事判決　　　　　　　　　　　　　　九十年度上易字第四一二三號
　　上　訴　人　臺灣新竹地方法院檢察署檢察官
　　上　訴　人
　　即　被　告　丙○○
　　選任辯護人　彭火炎
　　　　　　　　張玉琳
右上訴人因妨害自由案件，不服臺灣新竹地方法院八十九年度易字第八二八號，中華
民國九十年十一月九日第一審判決（起訴案號：臺灣新竹地方法院檢察署八十九年度
偵字第一一三六號）提起上訴，本院判決如左：
    主  文
原判決撤銷。
丙○○共同以加害生命、身體之事，恐嚇他人，致生危害於安全，處有期徒刑肆月，
如易科罰金，以佰元折算壹日。
    事  實
一、丙○○於民國八十八年間因重利等案件，經臺灣新竹地方法院於八十八年十二月
    十五日以八十八年度訴字第一九二號刑事判決，以常業重利及強制罪各判處有期
    徒刑十一月、五月，並定應執行刑有期徒刑一年三月，緩刑三年，緩刑期內付保
    護管束，嗣於八十九年一月三日確定。於緩刑期間竟不知警惕，緣其於八十六年
    八月間即在聯合報上刊登「本人票、汽車借款」之廣告從事貸放款項工作，適乙○○因遭人倒帳而需款甚急，乃利用前開廣告上之電話與化名為「林先生」之丙○○接洽，丙○○遂乘乙○○急需現金週轉之際，貸與金錢，並取得與原本顯不
    相當之重利，計至八十六年十二月間止，累積貸與乙○○之本金已達新台幣（以
    下同）六十萬元（丙○○所涉重利罪部分，業經檢察官為不起訴處分確定）。惟
    因乙○○無力再行支付高額之利息，乃與丙○○商量，經丙○○同意自八十七年
    九月間起，每月償還十萬元之本金，迄同年十一月底止，乙○○已先行償還丙○○借款本金三十萬元，但其後因乙○○已無力再付款，致其所簽發交予丙○○用
    以償還借款本金之六紙、面額各為五萬元之支票均退票，丙○○乃多次電話中要
    求乙○○還款，惟因乙○○已無力清償致求償未果，丙○○竟於八十八年十一月
    間某日，與另二位姓名不詳之成年男子，至乙○○位於新竹市○區○○里○○鄰
    ○○路○段四七九巷六弄一三號住處找尋乙○○，適乙○○之妻甲○○○一人獨
    自在家，乙○○乃告知甲○○○要其轉告乙○○還款，不然將向其兒子討債等語
    後，離去，其後，每隔二、三天丙○○即打電話至乙○○住處討債，惟均由甲○○○接聽，丙○○在多次要錢未果之情況下，竟與姓名年籍不詳綽號「陳先生」
    之成年男子基於恐嚇之犯意聯絡，於八十九年二月三日（農曆春節前二日），推
    由「陳先生」撥打電話至乙○○家中，向接聽電話之甲○○○以加害生命、身體
    之事，恐嚇稱：要伊先生隔天要把四十幾萬元還他，不然讓他遇到要剁伊先生後
    腳筋，給他們全家好看等語，致甲○○○心生畏懼，而乙○○經其妻甲○○○告
    知上情後，亦因心生畏懼，不敢回家過年，而生危害甲○○○、乙○○等人生命
    、身體之安全。嗣因乙○○不願再隱忍，乃報警處理，經警於八十九年二月十四
    日下午四時許，在新竹市文化中心前查獲丙○○，並當場扣得本票三張、土地及
    建物所有權狀各一張等物，因而循線查獲上情。
二、案經乙○○訴請新竹市警察局移送臺灣新竹地方法院檢察署檢察官偵查起訴。
    理  由
一、訊據被告丙○○固坦承有借款予告訴乙○○，及登門或打電話至告訴人乙○○上
    址住處，而向其妻甲○○○要求轉告乙○○還錢之事實，惟矢口否認有何恐嚇之
    犯行，辯稱：伊沒有自稱陳先生打電話向乙○○之妻恐嚇云云。
（一）惟查被告於右揭時地乘告訴人乙○○需款甚急之際，貸與金錢，以取得與原本
      顯不相當之重利，累積借款金額達六十萬元，而乙○○至八十七年十一月間止
      已先行償還被告三十萬元之借款本金，尚餘三十萬元之本金未清償之事實，已
      據告訴人乙○○指稱在卷，並為被告所是認，復有告訴人所簽發之本票三紙、
      其妻甲○○○之土地及建物所有權狀各一紙附卷可稽。
（二）次查，被告因告訴人所積欠之三十萬元本金遲未償還，而至告訴人家中向其妻
      甲○○○要求轉告告訴人出面還款，復多次撥打電話向接聽電話之甲○○○催
      討上開款項未果，乃於八十九年二月三日（農曆春節前二日），由姓名年籍不
      詳之「陳先生」撥打電話至乙○○家中，向接聽電話之甲○○○以：要伊先生
      隔天要把四十幾萬元還他，不然讓他遇到要剁伊先生後腳筋，給他們全家好看
      等語，恐嚇甲○○○及乙○○，致其等心生畏懼等情，業據被害人甲○○○於
      原審審理時證述綦詳，核與告訴人乙○○指述之情節大致相符。而被告於警訊
      時亦自承：「（你為何要恐嚇乙○○家人對其不利及砍斷乙○○後腳筋？）因
      為乙○○還欠我三十萬元，我才這樣說的。（你為何不循法律途徑解決？）因
      為我做這一行地下錢莊，有重利罪的關係，所以我才恐嚇乙○○及其家人迫使
      乙○○還錢」等語。參以告訴人乙○○在向被告借款之初曾向被告要求勿告知
      其家人，迄被告至告訴人上址住處向其妻甲○○○催討債務之前，甲○○○均
      不知告訴人有向地下錢莊借款之事，至被告登門討債時始告之甲○○○告訴人
      有向其借款之事，已據告訴人乙○○及其妻甲○○○指稱明確，並為被告所不
      否認，則依告訴人乙○○自八十六年八月間起向被告借款而支付高額之利息，
      迄八十九年二月十四日報警之時止，已逾二年多之時間，其間告訴人除隱忍未
      報警外，猶持續支付高額之利息及償還部分借款之情觀之，足見告訴人之所以
      不願再隱忍而報警處理，應係其妻遭人恐嚇後，始出面指認被告有上開重利及
      恐嚇之犯行，據此，被害人甲○○○前揭證述應屬實在，而堪採信。而被告於
      警訊時之自白應與事實相符，得為論罪之依據，被告嗣後翻供所為上開辯解，
      顯係事後圖卸之詞，委不足採。
（三）又查，打電話向甲○○○恐嚇之人，雖係自稱「陳先生」之人，已如前述，但
      出面借款予告訴人，及其後多次向告訴人催討債務者均為被告，此為被告所是
      認，參以，告訴人於原審審理時指稱：「後來被告打電話給我他說這三十萬元
      是合夥人陳生先借給我的，他就叫陳先生在電話中跟我談，陳先生就在電話中
      罵我」等語（原審八十九年九月二十七日訊問筆錄），足認上開打電話至告訴
      人家中向接聽電話之甲○○○恐嚇之「陳先生」，並非被告而係另有其人，且
      該人與被告兩人間就前開恐嚇之情，應有犯意之聯絡，已至為灼然。至被害人
      甲○○○於原審審理雖指稱被告之聲音與自稱「陳先生」之聲音為同一人等情
      ，然因被害人並不認識被告，且被害人於接聽恐嚇電話時，心中害怕恐懼，或
      因此而無法清楚辨識通話者之聲音，致有誤認之情，但此尚無從作為有利被告
      之認定，併予敘明。
（四）辯護人具狀辯護稱：被告上開行為與原審八十八年度訴字第一九二號刑事判決
      書所載之犯罪事實，具有連續犯、牽連犯之裁判上一罪關係，應為該案判決效
      力所及云云。惟查，被告於八十八年間因重利等案件，經原審於八十八年十二
      月十五日以八十八年度訴字第一九二號刑事判決，以常業重利及強制罪各判處
      有期徒刑十一月、五月，並定應執行刑有期徒刑一年三月，緩刑三年，緩刑期
  內付保護管束，嗣於八十九年一月三日確定等情，有原審八十八年度訴字第一
      九二號刑事判決書、本院被告全國前案紀錄表、臺灣新竹地方法院檢察署刑案
      資料查註紀錄表各一紙在卷可憑，則被告於前所犯常業重利及強制罪既係於八
      十九年一月三日判決確定，而本件所犯恐嚇危害安全罪部分，係於八十九年二
      月三日所為，顯在前開確定判決之後，自難認兩者有何連續犯、牽連犯之裁判
      上一罪關係，而為前案判決效力所及，併予敘明。
  綜上所述，本件事證已臻明確，被告犯行堪以認定，應依法論科。
二、核被告丙○○所為，係犯刑法第三百零五條之恐嚇罪。被告與姓名、年籍不詳綽
    號「陳先生」之成年男子間有犯意之聯絡，行為之分擔，均為共同正犯。渠等一
    行為同時恐嚇甲○○○及乙○○二人，為想像競合犯，應從一重處斷。又被告行
    為後，刑法第四十一條之規定，業經於九十年一月四日修正，並於同年月十日公
    布施行，於同年月十二日生效，而修正後之刑法第四十一條第一項之規定「犯最
    重本刑為五年以下有期徒刑以下之刑之罪，而受六個月以下有期徒刑之宣告，因
    身體、教育、職業、家庭之關係或其他正當事由，執行顯有困難者，得以一元以
  上三元（業據罰金罰鍰提高標準條例第二條前段規定，就其原定數額提高為一百
    倍折算一日）以下折算一日，易科罰金，但確因不執行所宣告之刑，難收矯正之
    效，或難以維持法秩序者，不在此限」，比較新舊法，新法對於被告並無不利，
    依刑法第二條第一項前段之規定，適用裁判時之新法。
三、原審認被告罪證明確，予以論罪科刑，固非無見，惟查被告一行為同時恐嚇甲○○○及乙○○二人，為想像競合犯，應從一重處斷，原判決理由欄未論及此，容
    有未當，被告上訴猶執陳詞否認犯罪，又檢察官上訴認原審量刑太輕，上訴固均
    無理由。惟因原判決既有未當，應由本院將原判決撤銷改判。爰審酌被告被告年
    輕力強，竟不思上進，圖不勞而獲即以高利剝削他人在先，復以恐嚇方式非法催
    討債務，惡性非淺，參以其因重利等案件，經本院判處罪刑在案，並予宣告緩刑
    確定，猶不思潔身自愛，於緩刑確定後一個月，即再犯本案，且犯罪後迄今否認
    犯行，毫無悔意，公訴人因認被告目無法紀，膽大妄為，對法院給予之寬典，毫
    未珍惜以改過向善，另審酌被告雖有上開恐嚇之情，但未進一步加害被害人，及
    本罪之法定最高本刑為有期徒刑二年，認公訴人求處一年六月，尚嫌過重等一切
    情狀，酌予量處被告有期徒刑四月，並諭知易科罰金之折算標準。至扣案之本票
    三紙、土地及建物所有權狀各一紙，並非被告犯本件恐嚇罪所用之物，亦非法定
    必須沒收之物，爰不另為沒收之諭知。
據上論斷，應依刑事訴訟法第三百六十九條第一項前段、第三百六十四條、第二百九
十九條第一項前段，刑法第二條第一項前段、第二十八條、第三百零五條、第五十五
條、第四十一條第一項，罰金罰鍰提高標準條例第一條前段、第二條，判決如主文。
本案經檢察官蔡瑞宗到庭執行職務。
中      華      民      國    九十一    年      一      月      三      日
                              臺灣高等法院刑事第十七庭
                                  審判長法  官  陳  正  雄
                                        法  官  許  宗  和
                                        法  官  許  錦  印
右正本證明與原本無異。
不得上訴。
                                        書記官  楊  妙  恩
中      華      民      國     九十一   年     一       月      七      日
附錄本判決論罪科刑法條：
刑法第三百零五條：
以加害生命、身體、自由、名譽、財產之事，恐嚇他人致生危害於安全者，處二年以
下有期徒刑、拘役或三百元以下罰金。
